臺灣臺南地方法院民事裁定
111年度消債更字第223號
債  務  人  羅建華  




上列當事人依消費者債務清理條例，聲請更生事件，本院裁定如
下：   
    主  文
聲請人羅建華自民國一百一十一年八月三十一日下午四時起開始
更生程序，並命司法事務官進行本件更生程序。
    理  由
一、聲請意旨略以：聲請人即債務人羅建華前向金融機構辦理信
    用借貸、信用卡契約等，致積欠無擔保債務計新臺幣（下同
    ）1,392,392元，因無法清償債務，乃於民國110年7月間向
    本院聲請前置調解，因無法負擔債權人所提還款方案而於11
    0年8月17日調解不成立，因聲請人有不能清償債務或有不能
    清償之虞，復未經法院裁定開始清算程序或宣告破產，爰依
    法聲請准予裁定更生等語。
二、按「債務人不能清償債務或有不能清償之虞者，得依本條例
    所定更生或清算程序，清理其債務。」消費者債務清理條例
    （下稱消債條例）第3條定有明文。衡以消費者與金融機構
    間債之關係之發生，係依契約自由原則及相互間之信賴為基
    礎，此為社會經濟活動得以維繫及發展之重要支柱，債務人
    經濟窘迫，固不應任其自生自滅，債權人一方之利益，仍不
    能因之摒棄不顧。是債務人於協商程序中，自應本於個人實
    際財產及收支狀況，依最大誠信原則，商討解決方案。如終
    究不能成立協商，於聲請更生或清算時，法院審酌上開條文
    所謂「不能清償或有不能清償之虞」，自宜綜衡債務人全部
    收支、信用及財產狀況，評估是否因負擔債務，而不能維持
    最基本之生活條件；所陳報之各項花費，是否確屬必要性之
    支出；如曾有協商方案，其條件是否已無法兼顧個人生活之
    基本需求等情，為其判斷之準據。
三、經查：
  ㈠聲請人前向金融機構辦理信用貸款、信用卡契約等，致現積
    欠無擔保債務至少1,392,392元，前即因無法清償債務，而
    於110年7月間向本院聲請前置調解，因無法負擔債權人所提
    還款方案而於110年8月17日調解不成立等情，有111年6月22
    日更生聲請狀所附債權人清冊、調解不成立證明書、財團法
    人金融聯合徵信中心前置協商專用債權人清冊、信用報告等
    件在卷可稽（見調解卷、本院卷第27-35、65-75頁），堪信
    為真實。
  ㈡聲請人現任職於○○○○○，依其111年1月至5月薪資袋所示，每
    月平均薪資約25,250元，名下有南山人壽解約金152,791元
    、2001年出廠之無殘值汽車1輛，未申報所得及投保勞工保
    險等情，有111年6月22日更生聲請狀所附財產及收入狀況說
    明書、綜合所得稅各類所得資料清單暨國稅局財產歸屬資料
    清單、勞工保險被保險人投保資料表、員工職務證明書、薪
    資袋、中華民國保險商業同業公會資料查詢結果表、本院稅
    務電子閘門財產所得調件明細表、南山人壽保險股份有限公
    司111年7月27日函、臺南市政府社會局111年8月24日函可稽
    可稽（見本院卷第23-25、39-63、149-154、199-205頁）。
    另查無聲請人有其他收入來源，佐以聲請人提出薪資袋及員
    工職務證明書為證，則以聲請人主張之收入來源，應非虛罔
    ，是以聲請人所提111年1月至5月薪資袋之平均收入25,250
    元作為核算其現在償債能力之基礎，應能反映真實收入狀況
    。
  ㈢至支出部分，聲請人主張扶養母親及1名未成年子女，每月各
    支出扶養費4,000、3,000元。按直系血親相互間，互負扶養
    之義務，民法第1114條第1款定有明文。查聲請人母親108、
    109、110年皆未申報所得，名下有無殘值汽車及機車3輛；
    另聲請人與配偶育有1名93年生之未成年子女，未有任何財
    產及所得等情，有111年6月22日更生聲請狀所附戶籍資料、
    本院稅務電子閘門財產所得調件明細表、臺南市政府社會局
    111年8月24日函等附卷可證(見本院卷第99-101、135-147、
    205頁)。扶養費用部分，依消債條例第64條之2第1、2項，
    並參照民法第1118、1119條規定，其負扶養義務之程度，亦
    應考量其目前身負債務之窘境，所負擔之扶養義務能力，自
    非比一般，在無其他更為詳實之資料可供佐證之情形下，故
    本院認定以臺南市111年度之每人每月最低生活費為14,230
    元之1.2倍為17,076元為標準，與3名手足分擔母親扶養費後
    ，每月應支出之扶養費應以4,269元【計算式：（17,076）÷
    4＝4,269】為度，聲請人就此主張4,000元，低於上開核算數
    額，應屬可採；另與配偶分擔1名子女扶養費後，聲請人每
    月應支出之子女扶養費亦應以8,538元為度（計算式：17,07
    6÷2＝8,538），聲請人就此主張支出3,000元，低於上開核算
    數額，亦認可採。至聲請人個人日常生活必要費用部分，審
    酌聲請人負債之現況，基於社會經濟活動之互賴及誠信，該
    日常生活所需費用，自應節制開支，不得有超越一般人最低
    生活標準之享受，否則反失衡平，本院依消債條例第64條之
    2第1項，參酌衛福部社會司所公告歷年最低生活費標準，臺
    南市111年度之每人每月最低生活費為14,230元之1.2倍為17
    ,076元，則聲請人每月最低生活費除有特殊情形並有證據證
    明者外，自宜以此為度，始得認係必要支出。聲請人主張每
    月個人必要生活費依上開標準，亦屬可採。
  ㈣綜上所述，以聲請人現每月之收入25,250元為其償債能力基
    準，扣除其每月扶養費7,000元及個人必要生活費17,076元
    幾無所餘，顯無法清償聲請人目前負債總額1,392,392元，
    堪認聲請人確有不能清償債務或有不能清償之虞之情事。從
    而，聲請人主張已不能清償債務，聲請本院准予更生，依所
    舉事證及本院調查結果，即無不合。
四、末按「法院開始更生程序之裁定，應載明其年、月、日、時
    ，並即時發生效力。」、「法院裁定開始更生或清算程序後
    ，得命司法事務官進行更生或清算程序，必要時得選任律師
    、會計師或其他適當之自然人或法人一人為監督人或管理人
    。」消費者債務清理條例第45條第1項、第16條第1項分別定
    有明文。本件聲請人其目前收入及財產狀況，不能履行債務
    ，依聲請人其目前收入及財產狀況，未償之債務亦屬不能清
    償，有如上述。此外，復查無聲請人有消費者債務清理條例
    第46條各款所定駁回更生聲請等事由，從而，聲請人聲請更
    生，洵屬有據，應予准許，爰命司法事務官進行本件更生程
    序。
五、依消費者債務清理條例第11條第1項、第45條第1項、第16條
    第1項，裁定如主文。
中　　華　　民　　國　　111 　年　　8 　　月　　31　　日
                    民事第四庭    法  官　李姝蒓
以上正本證明與原本無異。
本裁定不得抗告。
本裁定已於111年8月31日下午4時公告。
中　　華　　民　　國　　111 　年　　8 　　月　　31　　日
                                  書記官　張鈞雅